【裁判字號】    99,監,324
【裁判日期】    990929
【裁判案由】    指定會同開具財產清冊之人
【裁判全文】
臺灣臺中地方法院民事裁定               99年度監字第324號
聲  請  人  丙○○
相對人即受  乙  ○
監護宣告人
上列聲請人聲請指定會同開具財產清冊之人事件，本院裁定如下
：
    主      文
受監護宣告之乙○之財產，指定甲○○為會同開具財產清冊之人
。
聲請費用新臺幣壹仟元由相對人負擔。
    理      由
一、聲請意旨略以：聲請人於民國七十六年十月三十日經鈞院七
    十六年監字第十四號裁定選定為相對人之監護人，當時並無
    指定會同開具財產清冊之人規定，故於本件聲請處分受監護
    人財產時，即有併予聲請指定受監護人胞弟甲○○為會同開
    具財產清冊之人。相對人即受監護人之直系血親尊親屬、三
    親等內旁系血親尊親屬，除相對人胞妹丙○○即監護人、胞
    弟甲○○二人外，其餘均已歿，四親等內之同輩血親，復鮮
    少往來，親屬會議難以召開。相對人胞弟甲○○同意擔任會
    同開具財產清冊之人，由鈞院指定甲○○（男，民國○○○
    年○○月○日生，身分證統一編號：Ｚ000000000
    號）為會同開具財產清冊之人應屬適當等語，並提出親屬系
    統表、戶籍謄本、親屬會議記錄、同意書、本院六十二年度
    禁字第六號民事裁定、七十六年度監字第十四號民事裁定、
    土地登記謄本三件、臺中市政府都市計畫土地使用分區證明
    書、地籍圖、臺中市政府98.5.26府建土字第0980131615號
    函、台中市第十三期市地重劃土地所有權人查估作業時程表
    、財產歸屬資料清單及綜合所得稅各類所得資料清單等件為
    證。
二、按民法總則中華民國九十七年五月二日修正之條文施行前，
    已為禁治產宣告者，視為已為監護宣告，並於修正施行後，
    適用修正後之規定，民法總則施行法第四條第二項定有明文
    。次按受監護宣告之人應置監護人；法院為監護宣告時，應
    依職權就配偶、四親等內之親屬、最近一年有同居事實之其
    他親屬、主管機關、社會福利機構或其他適當之人選定一人
    或數人為監護人，並同時指定會同開具遺產清冊之人，民法
    第一千一百十條、第一千一百十一條亦有明文。
三、經查：
（一）聲請人主張相對人為其胞兄，前經本院以六十二年度禁字
      第六號裁定為禁治產宣告在案，並由聲請人擔任監護人之
      事實，業據聲請人提出戶籍謄本、本院六十二年度禁字第
      六號裁定及七十六年度監字第十四號裁定影本等件為證，
      堪信為真正。從而，聲請人聲請指定會同開具財產清冊之
      人，即屬正當。
（二）又相對人之胞弟甲○○及聲請人於九十九年八月十八日曾
      召開會議，共同推舉甲○○為會同開具財產清冊之人等情
      ，亦有親屬會議紀錄在卷可憑。是甲○○既為相對人之胞
      弟，且獲其他近親之信賴，本院審酌上開事證，認甲○○
      為相對人之胞弟，其應較熟稔受監護人之經濟情形，甲○
      ○復當庭同意擔任此一職務，是由甲○○擔任相對人之會
      同開具財產清冊之人，最能符合受監護宣告之人之最佳利
      益，爰依上揭規定，指定甲○○為會同開具財產清冊之人
      。另依民法第一千一百十三條準用同法第一千零九十九條
      之規定，應於二個月內開具財產清冊，並陳報法院，附此
      敘明。
四、依非訟事件法第二十一條第二項、民事訴訟法第九十五條、
    第七十八條，裁定如主文。
中    華    民    國    99    年    9     月    29    日
                    家事法庭  法  官  王靜秋
以上為正本係照原本作成。
如對本裁定抗告須於裁定送達後十日內向本院提出抗告狀。
中    華    民    國    99    年    9     月    29    日
                              書記官  李培淇

司法院資訊處製作；財團法人民間司法改革基金會備份。
